臺灣高等法院刑事判決
110年度上訴字第2641號
上  訴  人  
即  被  告  宋侑芸


                    （另案於法務部矯正署花蓮監獄執行中，現寄押於法務部矯正署臺北女子看守所）
上列上訴人因違反毒品危害防制條例案件，不服臺灣新北地方法
院110年度審訴緝字第5號，中華民國110年5月27日第一審判決（
起訴案號：臺灣新北地方檢察署107年度毒偵字第3482號、107年
度偵字第31490號），提起上訴，本院判決如下：
    主  文
上訴駁回。
    事  實
一、宋侑芸前因施用毒品案件，經臺灣花蓮地方法院法院（下稱
    花蓮地院）以105 年度毒聲字第113 號裁定送觀察、勒戒後
    ，因認無繼續施用毒品傾向，於民國105 年9 月7 日執行完
    畢釋放出所，並經臺灣花蓮地方法院檢察署（現更名為臺灣
    花蓮地方檢察署）檢察官以105年度毒偵字第36號、第900號
    為不起訴處分確定。詎仍不知戒斷毒癮，明知甲基安非他命
    係毒品危害防制條例所列之第二級毒品，依法不得持有、施
    用，竟基於持有第二級毒品甲基安非他命純質淨重20公克以
    上並據以施用之犯意，於107 年4 月14日晚間9 時許，在新
    北市○○區○○路000 號2 樓E 室內，以新臺幣（下同）24,000
    元之價格，向陳宗瑩（綽號「螞蟻」，所涉販賣毒品罪嫌，
    業經原審以109 年度訴字第663 號判決判處有期徒刑7 年6 
    月，現由本院110年度上更一字第204號案件審理中）購買取
    得總重量不詳而純質淨重已達20公克以上之甲基安非他命而
    持有之，並於107 年4 月25日凌晨1 時51分為警採尿時回溯
    前96小時內之某時許，在新北市○○區○○路0 號之探索汽車旅
    館第508 號房內，自其持有之上開甲基安非他命中取出部分
    甲基安非他命，以置入玻璃球吸食器內燒烤後吸食煙霧之方
    式，施用甲基安非他命1 次。嗣於同年月25日凌晨1 時30分
    許，為警在上址旅館進行臨檢，經徵得宋侑芸自願同意接受
    搜索後，當場扣得如附表一、二所示之毒品（持有附表二所
    示之第一、二級毒品部分，業經原審法院判處有期徒刑2月
    確定），並經其同意採尿送驗，呈安非他命類陽性反應；繼
    宋侑芸經警解送至臺灣新北地方檢察署（下稱新北地檢署）
    時，復在其身上扣得玻璃球吸食器1 組，而查悉上情。 
二、案經新北市政府警察局中和分局報告新北地檢署檢察官偵查
    起訴。　
    理  由
一、程序事項
㈠、上訴人即被告宋侑芸（下稱被告）就原審判決全部提起上訴
    後，於110年9月23日就持有附表二所示第一、二級毒品罪部
    分撤回上訴，故本院審理範圍應僅限於上述持有第二級毒品
    純質淨重20公克以上暨施用部分，合先敘明。
㈡、本判決所引用之非供述證據部分，與本案均有關連性，亦無
    證據證明係實施刑事訴訟程序之公務員以不法方式所取 得
    ，依刑事訴訟法第158 條之4 之反面解釋，當有證據能力 
    ，復於本院審理時，提示並告以要旨，使檢察官、被告充分
     表示意見，自得為證據使用。　
二、上開犯罪事實，業據被告於警詢、偵查、原審及本院審理時
    坦承不諱（見107毒偵3482卷【下稱毒偵卷】第9至12頁、第
    57至58頁，原審卷第52、110、148頁及本院卷第110頁），
    並有附表一所示之白色或透明晶體14包、玻璃球吸食器1組
    扣案足憑。且查：
㈠、扣案如附表一所示之白色或透明晶體14包經送鑑驗後，均檢
    出第二級毒品甲基安非他命成分，其中附表一編號1、2、4
    之甲基安非他命驗前淨重分別為1.7097、1.8618、35.0402
    公克，純度均為99.9％，編號3之甲基安非他命驗前淨重1.96
    40公克，純度為98.9％（上述毒品驗前純質淨重，均詳如附
    表一編號1至4所載），編號5之甲基安非他命驗前淨重0.063
    2公克，因量少而未鑑驗其純度等情，有新北市政府警察局
    中和分局搜索扣押筆錄、扣押物品目錄表各2 份、臺北榮民
    總醫院107 年6 月20日北榮毒鑑字第C0000000號毒品成分鑑
    定書㈠㈡、臺北榮民總醫院107 年6 月20日北榮毒鑑字第C000
    0000-Q號毒品純度鑑定書㈠㈡附卷可稽（見毒偵第14至17頁、
    第20至22頁、第68至69頁、第72至73頁），堪認被告所持有
    如附表一所示之物均為甲基安非他命，且其持有之數量純質
    淨重達20公克以上甚明。
㈡、又被告為警查獲時所採尿液，經送驗結果，確呈安非他命類
    陽性反應一節，亦有尿液採驗同意書、新北市政府警察局受
    採集尿液檢體人姓名及檢體編號對照表（檢體編號：E00000
    00號）、台灣檢驗科技股份有限公司107 年5 月14日濫用藥
    物檢驗報告在卷（見毒偵卷第40頁、第52頁、第64頁）。足
    認被告前揭任意性自白與事實相符，堪以採信。
㈢、綜上，本案事證明確，被告犯行洵堪認定，應依法論科。
三、論罪科刑：
㈠、查甲基安非他命為毒品危害防制條例第2 條第2 項第2 款所
    列管之第二級毒品，是核被告所為，係犯毒品危害防制條例
    第11條第4 項之持有第二級毒品純質淨重20公克以上罪。又
    被告行為後，毒品危害防制條例第11 條雖於109 年1 月15
    日修正公布，自109 年 7 月15日施行。本次修法，修正該
    條第1項、第2項及第7項，提高持有第一級、第二級毒品及
    專供製造或施用上開毒品器具者之罰金刑，並修正第6項、
    第7項，將持有第三級、第四級毒品之純質淨重二十公克以
    上修正降低為五公克以上；惟同條例第3項、第4項並未修正
    。是就本件被告犯行，逕依裁判時之毒品危害防制條例第11
    條第4項規定論處即可，原判決誤為新舊法比較，並依修正
    前毒品危害防制條例第11條第4項予以論處，容有誤會，惟
    不影響判決結果，不構成撤銷之理由，附此敘明。
㈡、吸收關係
　　按刑法上所謂犯罪之吸收關係，指數個犯罪構成要件行為彼
     此性質相容，但數個犯罪行為間具有高度、低度，或重行
    為 、輕行為之關係，或某種犯罪行為為他罪之階段行為（
    或部 分行為），或某種犯罪行為之性質或結果當然包含他
    罪之成 分在內等情形。是以當高度行為之不法內涵足以涵
    蓋低度行 為，或重行為之不法內涵足以涵蓋輕行為時，在
    處斷上，即 祇論以高度行為或重行為之罪名，其低度或輕
    度行為不另行 論罪。又毒品危害防制條例自92年7 月9 日
    修正公布後，因 法有漏洞，毒品供應者持有大量毒品，卻
    得以欲供自行施用 為由規避刑責，為遏止毒品供應，貫徹
    對毒品交易者採行嚴 格之刑事政策，我國對於持有毒品數
    量顯達非自己施用所需 者，參考醫學文獻、國外立法例及
    我國實務狀況，於98年5月20日修正毒品危害防制條例第11
    條，增列第3 至6 項，就持有毒品一定數量以上之行為，提
    高其法定刑，使有所區隔。據此，當可推知行為人持有毒品
    數量達法定標準以上者，其不法內涵比持有少量毒品者較重
    ，法定刑亦隨之 顯著提升，持有毒品一定數量以上之重行
    為即非施用毒品之 輕行為所得涵蓋，自不得拘泥於一般施
    用行為吸收持有行為 之見解，而應認持有法定數量以上毒
    品重行為吸收施用毒品 之輕行為，方屬允當（最高法院109
    年度台上字第1052號判決意旨參照）。被告持有如附表一所
    示之第二級毒品甲基安非他命純質淨重已達20公克以上，則
    其施用第二級毒品甲基安非他命之行為自應為持有該第二級
    毒品純質淨重20公克以上之行為所吸收，不另論罪。
㈢、累犯加重其刑之說明
  ⒈被告前因持有毒品案件，經花蓮地院以105 年度花簡字第464
     號判決判處有期徒刑2 月，嗣經花蓮地院以105 年度簡上
    字第65號判決駁回上訴而確定，甫於107 年1 月3 日易科罰
    金執行完畢等情，此有本院被告前案紀錄表在卷可按（見本
    院卷第29至43頁），其於前案徒刑執行完畢5年以內，故意
    再犯本件有期徒刑以上之罪，為累犯。又依卷附本院被告前
    案紀錄表所載，被告前述案案件徒刑執行完畢後，固與另案
    販賣毒品等罪所處之刑，經花蓮地院以109年度聲字第283號
    裁定定應執行有期徒刑6年2月，於109年10月25日入監執行
    中，然此僅屬就數罪之刑，如何定其應執行者之問題，其中
    一罪之刑既已執行完畢，自不因嗣後定其執行刑而影響先前
    一罪已執行完畢之事實（最高法院104年度第6 次刑事庭會
    議決議參照），是不影響本件被告犯行應論以累犯，附此敘
    明。
　⒉參照司法院釋字第775 號解釋意旨，並審酌被告前曾因持有
    毒品案件經法院判處有期徒刑2月確定，甫於107年1月3日易
    科罰金執行完畢，竟未能記取教訓，相隔3月餘，即再為本
    件持有第二級毒品犯行，且所持有之第二級毒品純質淨重達
    20公克以上，顯然忽視法律禁令，對刑罰反應力薄弱，有延
    長矯治期間之必要，爰依刑法第47條第1 項規定，加重其刑
    。
㈣、被告供出毒品來源，依法減輕其刑之說明，說明如下：
　⒈毒品危害防制條例第17條第1 項規定：「犯第4 條至第8 條
    、第10條或第11條之罪，供出毒品來源，因而查獲其他正 
    犯或共犯者，減輕或免除其刑」。查被告於本案查獲後，曾
     向警方供述其如事實欄一所示之毒品來源「螞蟻」為陳宗
    瑩，嗣檢警依被告之供述追查毒品來源，因而查獲販賣毒品
    予被告之陳宗瑩，新北地檢署檢察官並就陳宗瑩所涉販賣毒
    品罪嫌提起公訴，經臺灣新北地方法院以109 年度訴字第66
    3 號判決判處有期徒刑7年6月，復經本院以109年度上訴字
    第 4327號判決駁回上訴，最高法院以110年度台上字第4898
    號撤銷原判決發回更審，現由本院受理中等情，有花蓮縣警
    察局刑事警察大隊107 年8 月9 日被告警詢筆錄、上開刑事
    判決在卷可憑，是堪認業已因被告之供述而查獲其毒品來源
    ，而合於毒品危害防制條例第17條第1 項規定之要件。
　⒉綜其犯罪情節、犯罪所生之危害及其供述之來源所能防止杜
    絕毒品氾濫之程度等情狀，本院認均尚不足以因而免除被告
    上開罪刑，爰就被告所為本件犯行，依毒品危害防制條例第
    17條第1 項之規定減輕其刑，並依法先加後減之。　
四、沒收說明：
㈠、扣案如附表一所示之甲基安非他命，屬違禁物；而用以包覆
    各該毒品之包裝袋，亦均沾有各該毒品殘渣，無論依何種方
    式均難與之析離，均應整體視為查獲之第二級毒品，依毒品
    危害防制條例第18條第1 項前段之規定，予以宣告沒收銷燬
    。至送鑑耗損之甲基安非他命，既已滅失，自無庸再予宣告
    沒收銷燬，併此敘明。
㈡、又被告為警查獲後，解送至新北地檢署時，復在其身上扣得
    玻璃球吸食器1 組，有新北地檢署法警職務報告附卷足佐（
    見毒偵卷第60至61頁），且屬被告所有，供其為本件施用第
    二級毒品犯行所用之物，業據被告供承在卷（見本院卷第10
    9頁），爰依刑法第38條第2 項前段規定宣告沒收之。
㈢、至扣案之行動電話2 支（含門號0000000000號、0000000000 
    號SIM 卡各1 張），雖均為被告所有之物，然尚無事證可佐
     與被告本案犯行有關，爰不予宣告沒收，附此敘明。　
五、對於原審認事用法及被告上訴有無理由之判斷
㈠、原審以被告犯行事證明確，適用毒品危害防制條例第11條第4
    項、第17條第1項以及刑法第47條第1項之規定，並審酌被告
    無視法律之禁止而持有第二級毒品，且所持有之第二級毒品
    甲基安非他命數量非微，對於戒絕毒癮危害之公共利益造成
    潛在危險，所為實應嚴予非難；惟念被告自始坦承犯行，犯
    後態度尚佳，兼衡其持有本案毒品之動機、目的、犯罪情節
    、所生危害，暨其大學肄業之智識程度，入監前從事行政專
    員，月薪約2、3萬元之家庭經濟狀況等一切情狀，量處有期
    徒刑6月，併諭知以1000元折算1日為其易科罰金之折算標準
    ，復就扣案如附表一所示之甲基安非他命，依毒品危害防制
    條例第18條第1項前段規定，宣告沒收銷燬，以及就扣案之
    玻玻璃球吸食器1組，依刑法第38條第2項規定，予以宣告沒
    收。經核原審認事用法均無違誤，量刑亦稱妥適。
㈡、被告提起上訴，執以：指摘原審量刑過重，請求從輕量刑云 
    云，惟犯罪之處罰，現行刑事處罰多採相對罪刑法定主義，
     賦與法官對各個具體犯罪案件有其刑罰裁量權，量刑過輕
    ， 確對犯人易生僥倖之心，不足收儆戒及改過之效，則刑
    罰不 足以戒其意，且被害人或社會產生不平之感；量刑過
    重則易 致犯罪人怨懟、自暴自棄，難收悅服遷善之功。查
    被告為69 年次，於本件犯行時業已年滿38歲，且其自承大
    學肄業（見毒偵卷第9頁），並非社會經歷、智識淺薄之人
    ，應知毒品危害人體健康甚鉅，竟仍持有數量甚高之毒品並
    據以施用，不僅戕害其身心，更助長毒品濫用，對於公共利
    益造成潛在危險，且其於本件犯行前，已因施用、持有毒品
    案件，先後經法院裁定送觀察勒戒、處判有罪之刑事前案紀
    錄，有本院被告前案紀錄表在卷可按，益徵被告漠視法律並
    無悔悟自新之心，難認被告有何應量處較輕刑度之情形。綜
    上而論，原審量刑難認有何失當而應予撤銷並改判較輕之刑
    之理由。從而，本件被告上訴為無理由，應予駁回。
據上論斷，應依刑事訴訟法第368條，判決如主文。
本案經檢察官彭毓婷提起公訴，檢察官羅建勛到庭執行職務。
中　　華　　民　　國　　110 　年　　11　　月　　16　　日
                  刑事第十九庭  審判長法　官  曾淑華
                                      法　官  許文章
                                      法　官  李殷君
以上正本證明與原本無異。
如不服本判決，應於收受送達後20日內向本院提出上訴書狀，其
未敘述上訴之理由者並得於提起上訴後20日內向本院補提理由書
（均須按他造當事人之人數附繕本）「切勿逕送上級法院」。
                                      書記官  周彧亘
中　　華　　民　　國　　110 　年　　11　　月　　16　　日
附錄：本案論罪科刑法條
毒品危害防制條例第11條第4項
持有第二級毒品純質淨重二十公克以上者，處6 月以上5 年以下
有期徒刑，得併科新臺幣70萬元以下罰金。
附表一：
編號 扣案物品名稱 數量 毒品成分 驗前純質淨重 驗餘淨重  1 白色或透明晶體（含包裝袋3 只） 3包 第二級毒品甲基安非他命 共1.7080公克 共1.6917公克  2 白色或透明晶體（含包裝袋7 只） 7包 同上 共1.8599公克 共1.8480公克  3 白色或透明晶體（含包裝袋2 只） 2包 同上 共1.9424公克 共1.9458公克  4 白色或透明晶體（含包裝袋1 只） 1包 同上 35.0052公克 35.0142公克  5 白色或透明晶體（含包裝袋1 只） 1包 同上 - 0.0617公克     40.5155公克 40.5614公克 
附表二：
編號 扣案物品名稱 數量 毒品成分 純質淨重 驗餘淨重  1 煙草（含包裝袋1只 ） 1包 第二級毒品大麻及微量第二級毒品二甲基色胺 - 0.77公克  2 粉塊狀物品（含包裝袋1只 ） 1包 第一級毒品海洛因 0.26公克 1.01公克